---
title: "Vinhos Tintos - Analise Exploratoria"
author: "Eric Inohira Uchimura"
date: "6 de fevereiro de 2018"
output: html_document
---


## Análise Exploratória dos vinhos Tintos

A análise deste estudo foi baseado na amostra do estudo realizado pelos autores  P. Cortez, A. Cerdeira, F. Almeida, T. Matos and J. Reis. no estudo entitulado: " Modeling wine preferences by data mining from physicochemical properties". Os dados foram extraidos pelo link disponibilizado pela Udacity (https://s3.amazonaws.com/udacity-hosted-downloads/ud651/wineQualityReds.csv).

A base de dados deste estudo utiliza dados das variantes do vinho portugues chamado "vinho verde"


```{r setup, include=FALSE}
knitr::opts_chunk$set(echo = TRUE)
```



```{r cars}
# importando as bibliotecas necessárias para este estudo

library(ggplot2)
library(gridExtra)
library(GGally)
library(RColorBrewer)
library(mosaic)
library (grid)
library(corrplot)

# Setando o diretório para o local onde o arquivo foi salvo

setwd("C:/Users/eric.uchimura/OneDrive/Udacity/RStudio/Projeto - Vinho/")

# carregando a base de dados

baseVinho <- read.csv('wineQualityReds.csv')
```
## Análises Iniciais
Verificaremos os nomes das colunas e as primeiras variaveis para ter um primeiro contato com os dados
```{r}
names(baseVinho)
```
```{r}
head(baseVinho)
```

Esta base possui 12 variáveis (consideramos a primeira coluna "X" como um ID). 
11 variáveis são baseadas nos tetes físico-quimicos - Acidez voláil, acidex fixa, acidez citrica, açucar, cloretos, dioxidos livres, total de dioxido, densidade, ph, sulfato, alcool.
Apenas uma variavel (Qualidade) é baseado na sensação do avaliador que é uma nota que vai de zero a 10.

## Análise individual das variaveis

### Qualidade

Ao verificar a frequencia das avaliações temos:
```{r}
table (baseVinho$quality)
```
```{r}
summary(baseVinho$quality)
```

Para melhor visualiação nos graficos, classificamos a qualidade dos vinhos em 3 dimensões:
* Sangue de boi: nota menor que 5
* bom: nota entre 5 e 7
* Excelente: acima de 7

```{r}

#Classificando os vinhos

baseVinho$classificacao <- ifelse(baseVinho$quality<5,
                                  'sangue de boi',
                                  ifelse(baseVinho$quality <7,
                                         'bom', 
                                         'excelente'))
baseVinho$classificacao <- ordered(baseVinho$classificacao, 
                                   levels = c('sangue de boi',
                                              'bom',
                                              'excelente'))

```

Analisaremos cada variavel com o histograma de frequencia.

```{r}
# Plotagem do histograma da variavel qualidade
qplot(baseVinho$quality, 
      geom = "bar") +
    xlab("Qualidade") + 
    ggtitle("BarPlot da qualidade do vinho") +
  scale_x_continuous(breaks=seq(3, 8, 1))
   


```


Conclui-se que nao temos vinhos com ota abaixo de 3 e maiores que 8. Os extremos de vinhos ruins e extraordinários não existem nesta base.
Verifica-se por meio do grafico uma concentração (maior que 600) de vinhos com nota 5 e 6.
 

### Acidez Fixa (fixed acidity)
```{r}
# verificar a população nos quartis
summary(baseVinho$fixed.acidity)
```

```{r}
# grafico de histograma da acidez

ggplot(baseVinho, aes(fixed.acidity)) +
  geom_histogram(binwidth = 0.1) +
  ggtitle('Histograma - Acidez Fixa')+
  theme_bw() +
  theme(plot.title = element_text(hjust = 0.5))+
  xlab('Acidez Fixa') +
  ylab('Frequencia') + 
  scale_x_continuous(breaks=seq(0, 16, 1))

# scale_x_continuous(breaks=c(4, 5, 6, 7, 8, 9, 10, 11, 12, 13, 14, 15, 16))

  
  
```

Grande concentração dos dados com acidez fixa igual a 8 (mediana) com marcante presença de outliers acima de 14.


### Acidez Volátil (volatile accidity)
Corresponde a quantidadae de acido acético no vinho que em níveis altos levam o vinho a ter um gosto de vinagre

```{r}
# analise da populaçao nos quartis de acidez volatil
summary(baseVinho$volatile.acidity)

```

```{r}

# plota o histograma de acidez volátil
ggplot(baseVinho, aes(volatile.acidity)) +
  geom_histogram(binwidth = 0.01) +
  ggtitle('Histograma - Acidez Volátil')+
  theme_bw() +
  theme(plot.title = element_text(hjust = 0.5))+
  xlab('Acidez Volatil') +
  ylab('Frequencia')+
  scale_x_continuous(breaks=seq(0, 1.6, 0.1))
```


Distribuição bimodal em torno do valor 0.4 e 0,6. Outliers com valores acima de 1,2.




### Acido Cítrico - Citric Acid 

Encontrado em menor quantidade leva um sabor de frescor (freshness) ao vinho


```{r}
# verifica a população nos quartis do acido citrico
summary(baseVinho$citric.acid)

```
```{r}
#plota histograma do acido citrico
ggplot(baseVinho, aes(citric.acid)) +
  geom_histogram(binwidth = 0.01) +
  ggtitle('Histograma - Acido Citrico')+
  theme_bw() +
  theme(plot.title = element_text(hjust = 0.5))+
  xlab('Acido Citrico') +
  ylab('Frequencia') +
  scale_x_continuous(breaks=seq(0, 1.0, 0.1))
```


Verifica-se que grande parte dos vinhos o valor oscila entre 0.00 a 0.75 (o 3o quartil está em 0.42). Graficamente verifica-se que o 1.0 é um caso isolado (outlier). Verificamos com fica o histograma, limitando ao quartil 0.99.

```{r}
#plota histograma do acido citrico limitando os quartis.
ggplot(baseVinho, aes(citric.acid)) +
  geom_histogram(binwidth = 0.01) +
  xlim(-0.01, quantile(baseVinho$citric.acid, 0.99))+
  ggtitle('Histograma - Acido Citrico')+
  theme_bw() +
  theme(plot.title = element_text(hjust = 0.5))+
  xlab('Acido Citrico') +
  ylab('Frequencia')+
  scale_x_continuous(breaks=seq(0, 1.0, 0.1))

```

Grande quantidade de vinhos sem a presença de acido citrico. Erro de medição?





### Açucar residual - Residual sugar
Quantidade de açucar residual que é encontrado após a fermentação. Dificilmente encontra-se vinhos com menos de uma grama por litro e mais de 45 gramas por litro

```{r}
#população do acucar residual nos quartis
summary(baseVinho$residual.sugar)
```

```{r}
#plota histograma do açucar residual
ggplot(baseVinho, aes(residual.sugar)) +
  geom_histogram(binwidth = 0.1) +
  ggtitle('Histograma - Açucar Residual')+
  theme_bw() +
  theme(plot.title = element_text(hjust = 0.5))+
  xlab('Açucar Residual') +
  ylab('Frequencia') +
  scale_x_continuous(breaks=seq(0, 16, 1))

```


Grande concentração com valores de 2.0.
Verifica-se pelo grafico de histograma do açucar residual que valores acima de 6 ficam dispersos na frequencia. Vamos verificar utilizar a transformação log10.
```{r}

#plota histograma do açucar residual
ggplot(baseVinho, aes(residual.sugar)) +
  geom_histogram(binwidth = 0.05) +
  scale_x_log10()+
  ggtitle('Histograma - Açucar Residual')+
  theme_bw() +
  theme(plot.title = element_text(hjust = 0.5))+
  xlab('Açucar Residual - log10') +
  ylab('Frequencia') +
  scale_x_continuous(breaks=seq(0, 13, 1))

```


Com a transformação log10 a distribuição ficou na mesma. Concentração no nivel 2, com  outliers até o 16.

### Cloreto - chlorides
Quantidade de sal no vinho

```{r}
#verifica a populaçao dos cloretos nos quartis
summary(baseVinho$chlorides)
```


```{r}

#plota o histograma do cloreto
ggplot(baseVinho, aes(chlorides)) +
  geom_histogram(binwidth = 0.005) +
  ggtitle('Histograma - Cloreto')+
  theme_bw() +
  theme(plot.title = element_text(hjust = 0.5))+
  xlab('Cloreto') +
  ylab('Frequencia') +
  scale_x_continuous(breaks=seq(0, 0.7, 0.05))


```


Encontra-se poucos valores próximo de 0 e poucos valores com valor maior que 0.2.
Plotamos a base utilizando a transformação log10.
Como a frequencia está concentrada nos valores menor que 0.1, tentamos "linearizar" utilizando uma escala logaritimica

```{r}
#plota histograma do cloreto utilizando transformação log10
ggplot(baseVinho, aes(chlorides)) +
  geom_histogram(binwidth = 0.01) +
  scale_x_log10(breaks=seq(0, 1, 0.02)) +
  ggtitle('Histograma - Cloreto')+
  theme_bw() +
  theme(plot.title = element_text(hjust = 0.5))+
  xlab('Cloreto - Log10') +
  ylab('Frequencia')


```



Após transformação verificamos que o histograma forma um formato de sino (paramétrica).

### Dióxido de enxofre Livre - Free Sulfur dioxide

Previne aumento na reprodução das microbacterias e da oxidação do vinho

```{r}
# população do dioxido de enxofre livre nos quartis
summary(baseVinho$free.sulfur.dioxide)
```


```{r}
#plota o histograma de dioxido de enxofre
ggplot(baseVinho, aes(free.sulfur.dioxide)) +
  geom_histogram(binwidth = 1) +
  ggtitle('Histograma - Dioxido de Enxofre')+
  theme_bw() +
  theme(plot.title = element_text(hjust = 0.5))+
  xlab('Dioxido de enxofre') +
  ylab('Frequencia') +
 scale_x_continuous(breaks=seq(0, 80, 5))

```

Verifica-se uma grande concentração com valores abaixo de 20.

Tentaremos aplicar a transformação log10 com o intuito de normalizar a variavel.

```{r}
#plota o histograma de dioxido de enxofre com transformação logaritimica
ggplot(baseVinho, aes(free.sulfur.dioxide)) +
  geom_histogram(binwidth = 0.1) +
  scale_x_log10(breaks=seq(0, 100, 1)) +
  ggtitle('Histograma - Dioxido de Enxofre')+
  theme_bw() +
  theme(plot.title = element_text(hjust = 0.5))+
  xlab('Dioxido de enxofre - Log10') +
  ylab('Frequencia')
```

Verifica-se que a transformação não formou um "sino" tendo 2 picos e um "buraco" nos valores proximos

Tentaremos a transformação sqrt para normalizar a variavel.
```{r}
#plota o histograma do dioxido de enxofre utilizando a transformação sqrt
ggplot(baseVinho, aes(free.sulfur.dioxide)) +
  geom_histogram(binwidth = 0.5) +
  ggtitle('Histograma - Dioxido de Enxofre')+
  scale_x_sqrt(breaks=seq(0, 80, 5)) +
  theme_bw() +
  theme(plot.title = element_text(hjust = 0.5))+
  xlab('Dioxido de enxofre') +
  ylab('Frequencia')
```

Mesmo com as 2 transformaçoes, verificamos que não houve sucesso em "normalizar" essa variável. O formato de sino ficou desproporcional no lado direito, não ficando simétrico.

### Dióxido de enxofre total - Total sulfur dioxide
Imperceptível em baixas concentrações, mas concentrações elevadas fica evidente no cheiro e no sabor do vinho

```{r}
#população do dioxido de enxofre total nos quartis
summary(baseVinho$total.sulfur.dioxide)
```

```{r}
#plota histograma do dioxido de enxofre total
ggplot(baseVinho, aes(total.sulfur.dioxide)) +
  geom_histogram(binwidth = 1) +
  ggtitle('Histograma - Dioxido de Enxofre Total')+
  theme_bw() +
  theme(plot.title = element_text(hjust = 0.5))+
  xlab('Dioxido de enxofre Total') +
  ylab('Frequencia') +
  scale_x_continuous(breaks=seq(0, 300, 10))


```

Verifica-se concentração até o valor 100 com outliers com valores de 280 a 300.


Em escala logaritimica
```{r}

#plota o histograma do dioxido de enxofre em escala log10
ggplot(baseVinho, aes(total.sulfur.dioxide)) +
  geom_histogram(binwidth = 0.05) +
  scale_x_log10(breaks=seq(0, 150, 10)) +
  ggtitle('Histograma - Dioxido de Enxofre')+
  theme_bw() +
  theme(plot.title = element_text(hjust = 0.5))+
  xlab('Dioxido de enxofre - Log10') +
  ylab('Frequencia')
```

Verfica-se dois picos na regial central, sem simetria para o sino.
Verificamos agora a transformação sqrt.

```{r}
#plota histograma de dioxido de enxofre na escala sqrt
ggplot(baseVinho, aes(total.sulfur.dioxide)) +
  geom_histogram(binwidth = 0.5) +
  scale_x_sqrt(breaks=seq(0, 300, 10)) +
  ggtitle('Histograma - Dioxido de Enxofre')+
  theme_bw() +
  theme(plot.title = element_text(hjust = 0.5))+
  xlab('Dioxido de enxofre - sqrt') +
  ylab('Frequencia')
```


Por visualização a tranformação em log10 torna-se mais adequada, porém não é visivel a normalização dessa variavel, ou seja, um histograma em formato de sino, simetrico no meio.

### Densidade
Densidade do vinho é aproximadamente a mesma densidade da água. A distorção da-se-à pela quantidade de alcool e açucar no vinho
```{r}
#população dos quartis da densidade
summary(baseVinho$density)
```
```{r}
# plota o histograma da densidade
ggplot(baseVinho, aes(density)) +
  geom_histogram(binwidth = 0.0001) +
  ggtitle('Histograma - Densidade')+
  theme_bw() +
  theme(plot.title = element_text(hjust = 0.5))+
  xlab('Densidade') +
  ylab('Frequencia') +
  scale_x_continuous(breaks=seq(0, 1.1, 0.001))

```

Densidade bem distribuida, sem necessidade de transformações.

### pH
Verifica a aciddes do vinho numa escala de 0 a 14. (0 muito ácido - 14 muito básico)
Maioria dos vinhos entre 3 e 4

```{r}
#população do ph nos quartis
summary(baseVinho$pH)
```
```{r}
#histograma do ph
ggplot(baseVinho, aes(pH)) +
  geom_histogram(binwidth = 0.01) +
  ggtitle('Histograma - PH')+
  theme_bw() +
  theme(plot.title = element_text(hjust = 0.5))+
  xlab('PH') +
  ylab('Frequencia') +
  scale_x_continuous(breaks=seq(0, 5, 0.1))
```

Observamos uma concentração com PH=3.3. 

### Sulfato

Aditivo que contribui na produção de SO2 (dioxido de enxofre) que atua com o antioxidante e anti-bactericida

```{r}
#população do sulfato nos quartis
summary(baseVinho$sulphates)
```

```{r}
#histograma do sulfato
ggplot(baseVinho, aes(sulphates)) +
  geom_histogram(binwidth = 0.01) +
  ggtitle('Histograma - Sulfato')+
  theme_bw() +
  theme(plot.title = element_text(hjust = 0.5))+
  xlab('Sulfato') +
  ylab('Frequencia') +
 scale_x_continuous(breaks=seq(0, 2, 0.1))




```

Observa-se uma concentração até o valor 0.9,1.0 com alguns outliers na faixa enre 1.9 e 2.0.

Aplicando a transformação log10, tem-se:

```{r}
#histograma do sulfato, utilizando o transformação logaritimica
ggplot(baseVinho, aes(sulphates)) +
  geom_histogram(binwidth = 0.01) +
  scale_x_log10(breaks=seq(0, 2, 0.1)) +
  ggtitle('Histograma - Sulfato')+
  theme_bw() +
  theme(plot.title = element_text(hjust = 0.5))+
  xlab('Sulfato - logaritimica') +
  ylab('Frequencia') 


  
  
```

Novamente temos uma concentração entre 0.5 e 1.0 com outliers na casa dos 2.0.


### Alcool
% de alcool contida no vinho.

```{r}
#população do alcool nos quartis
summary(baseVinho$alcohol)
```


```{r}
#histograma do alcool
ggplot(baseVinho, aes(alcohol)) +
  geom_histogram(binwidth = 0.1) +
  ggtitle('Histograma - Alcool')+
  theme_bw() +
  theme(plot.title = element_text(hjust = 0.5))+
  xlab('Alcool') +
  ylab('Frequencia') +
  scale_x_continuous(breaks=seq(0, 15, 0.5))
```

Encontramos valores distibuidos entre 9 e 13 com pico em 9.5 e alguns outros picos entre
10, 10.5 e 11.


## Análise Univariada

### Qual a estrutura dos seus dados?
População contém 1599 observações com 12 diferentes atributos. Uma é categórica (qualidade) e outras numericas que indicam as propriedades quimicas do vinho.

### Quais as caracteristicas mais relevantes na sua população?
A variavel dependente, qualidade.  As outras 11 variáveis são as independentes na quais posteriormente neste estudo queremos verificar se há alguma relação entre as variáveis independentes com a qualidade do vinho. 

### Quais outras caracteristicas na base você acha que vai ajudar na investigação?
Somente conseguiremos responder a esta pergunta depois de realizar os testes de correlação entre duas ou mais variáveis afetam a qualidade.

### você criou novas variáveis na base?
Sim. Classificamos melhor a qualidade com 3 categorias do vinho:
notas: menor que 5  = "sangue de boi"
notas: 5~7 = "bom pro dia a dia"
notas: 7 pra cima = "excelente" 

### Das variaveis que foram investigadas, houve alguma distribuição não-usual? Alguma operação  para ajustar os dados? se sim você fez?
Açucar Residual foram utilizadas o quartil de 0.95.
Cloreto foi utilizado o quartil 0.95 no meio.
Dioxido de enxofre foi utilizado a transformação raiz quadrada
Dioxido de enxofre total foi utilizado a transforação logaritimica de base 10.

## Análise com duas variáveis

INicialmente pode-se rodar o ggpairs para verificar algum relacionamento entre as variaveis dependentes com a independente de modo geral.Como a base possui poucas observações, não vi necessidade de utilizar uma amostra da população.

```{r}
#set.seed(69)

#amostragem <- baseVinho[sample(1:length(baseVinho$quality), 100), ]

# verifica a correlação e o grafico de dispersão de todas as variaveis,
# confrontando-os um a um
#ggpairs(baseVinho, 
#        lower = list(continuous = wrap("points", shape = I('.'))), 
#        upper = list(combo = wrap("box", outlier.shape = I('.'))))


```
Como a população possui 13 variaveis o resultado do ggpair não fica visivel neste tamanho.
```{r}

#verificamos o que é numerico e o que não é
sapply (baseVinho, is.numeric)

#retira-se a primeira coluna pois é apenas um contador
baseVinho$x <- NULL

#coloca-se apenas a base numerica na variavel baseVinhoNum
baseVinhoNum <- baseVinho[, sapply(baseVinho, is.numeric)]


# calcula tabela com as correlações.
col <- colorRampPalette(c("#BB4444", "#EE9988", "#FFFFFF", "#77AADD", "#4477AA"))
corrplot(cor(baseVinhoNum), method = "color", col = col(200),
         type = "upper", order = "hclust", number.cex = .7,
         addCoef.col = "black", # Add coefficient of correlation
         tl.col = "black", tl.srt = 90, # Text label color and rotation
         # Combine with significance
         sig.level = 0.01, insig = "blank", 
         # hide correlation coefficient on the principal diagonal
         diag = FALSE)


```



Baseado nesta tabela, as maiores correlações com a qualidade do vinho se dá com o alcool (0.476), acidez volatil (-0.391), sulfato (0.251) o acido citrico (0.226).



```{r}
# correlação entre as variaveis com a qualidade
c1 <- cor.test(baseVinho$fixed.acidity,
               baseVinho$quality,
               method='pearson')$estimate
c2 <- cor.test(baseVinho$volatile.acidity,
             baseVinho$quality,
             method='pearson')$estimate
c3 <- cor.test(baseVinho$citric.acid,
             baseVinho$quality,
             method='pearson')$estimate
c4 <- cor.test(log10(baseVinho$residual.sugar),
             baseVinho$quality,
             method='pearson')$estimate
c5 <- cor.test(baseVinho$residual.sugar,
             baseVinho$quality,
             method='pearson')$estimate
c6 <- cor.test(log10(baseVinho$chlorides),
             baseVinho$quality,
             method='pearson')$estimate
c7 <- cor.test(baseVinho$chlorides,
             baseVinho$quality,
             method='pearson')$estimate
c8 <- cor.test(baseVinho$free.sulfur,
             baseVinho$quality,
             method='pearson')$estimate
c9 <- cor.test(baseVinho$total.sulfur.dioxide,
             baseVinho$quality,
             method='pearson')$estimate
c10 <- cor.test(baseVinho$density,
              baseVinho$quality,
              method='pearson')$estimate
c11 <- cor.test(baseVinho$pH,
              baseVinho$quality,
              method='pearson')$estimate
c12 <- cor.test(log10(baseVinho$sulphates),
              baseVinho$quality,
              method='pearson')$estimate
c13 <- cor.test(baseVinho$sulphates,
              baseVinho$quality,
              method='pearson')$estimate
c14 <- cor.test(baseVinho$alcohol,
              baseVinho$quality,
              method='pearson')$estimate
#tabulação dos resultados
tabela.corr <- c(c1, c2, c3, c4, c5, c6, c7, c8, c9, c10, c11, c12, c13, c14)
names(tabela.corr) <-c ('acidez fixa',
                        'acidez volatil', 
                        'acidez citrica', 
                        'log ac.Res.',
                        'ac.Res',
                        'log Clor',
                        'clor', 
                        'diox.enx.liv', 
                        'diox.enx.t', 
                        'densidade', 
                        'ph',
                        'log sul.',
                        'sulfato',
                        'alcool')

tabela.corr

```

Mesmo com as trasformações o aumento da correlação das transformações foram irrelevantes.
Podemos concluir que um bom vinho tem correlação com as variaveis: alcool, acidez volátil, sulfato e acido citrico.

Surpreendentemente, o PH não teve correlação com a Qualidade apesar de sabermos que o PH é  quimicamente e influenciado pela quantidade de acidez e acidos em uma substancia. Prova disso é que encontramos uma alta correlação entre PH e Acidez fixa (-0.68), PH e acido citrico (-0.54). 

Vamos plotar os graficos para corroborar com essas afirmações de correlação.

```{r}
# plota relação entre alcool e qualidade
ggplot(baseVinho, aes(x = alcohol, y = quality)) +
  geom_jitter(alpha = 0.25) +
  geom_smooth(method = "lm")+
  scale_x_continuous(breaks=seq(0, 15, 1))
```

Verfica-se pela linha azul que na medida que há um aumento do alcool a qualidade também melhora com correlação igual a 0.48.
```{r}


# plotagem do qualidade x alcool separando por classificação
ggplot(data = baseVinho) + 
  geom_boxplot(aes(x = classificacao, 
           y = alcohol)) +
  scale_x_discrete(labels = c("sangue de boi" = "Sangue de Boi (nota < 5)",
                                        "bom" = "Bom (nota entre 5 e 7)",
                                  "excelente" = "Excelente (nota > 7)")) +
  ggtitle('Nivel de Alcool x Qualidade') +
  xlab('Quality') +
  ylab('Alcohol (% volume)')

```

Nota-se mais claramente pelo bloxpot que os vinhos de excelente qualidade possui maior quantidade de alcool (Mediana 11.6, media 11.5, q1 = 10.8, q3 = 12.2) como vemos na tabela a seguir.

```{r}
# estatistica dos boxplox
favstats(~baseVinho$alcohol | baseVinho$classificacao, data = baseVinho)

```


```{r}
# plota relação entre acidez volatil e qualidade
ggplot(baseVinho, aes(x = volatile.acidity, y = quality)) +
  geom_jitter(alpha = 0.25) +
  geom_smooth(method = "lm")+
  scale_x_continuous(breaks=seq(0, 2, 0.1))
```

Verifica-se a reta decrescente entre qualidade e volatilidade acida com correlação igual a -0.39.

```{r}
# plotagem do qualidade x acidez volatil separando por classificação
p2 <- ggplot(data = baseVinho) +
  ylab('Acidez Volatil (g/dm^3)') + 
  xlab('Qualidade') +
  geom_boxplot( aes(x = classificacao, 
               y = volatile.acidity)) +
  scale_x_discrete(labels = c("sangue de boi" = "Sangue de Boi (nota < 5)",
                                        "bom" = "Bom (nota entre 5 e 7)",
                                  "excelente" = "Excelente (nota > 7)")) +
  ggtitle('Acidez Vol. x Qualidade')

p2
```

Pelo grafico de bloxpot fica mais visivel que em geral, os vinhos excelentes possuem menos acidez volatil com mediana igual a 0.37 contra 0.68 e 0.54, media com 0.4 contra 0.7 e 0.5 de acordo com a tabela a seguir.

```{r,fig.width = 200}
# estatistica dos boxplox
favstats(~baseVinho$volatile.acidity | baseVinho$classificacao, data = baseVinho)

```



```{r}
#plota grafico sulfato x qualidade
ggplot(baseVinho, aes(x = sulphates, y = quality)) +
  geom_jitter(alpha = 0.25) +
  geom_smooth(method = "lm")+
  scale_x_continuous(breaks=seq(0, 2, 0.1))

```



Observa-se uma pequena inclinação da reta azul com o aumento da qualidade na medida que há um aumento no sulfato com correlação igual a 0.25.

```{r}
# plotagem do qualidade x acidez volatil separando por classificação
p2 <- ggplot(data = baseVinho) +
  ylab('Sulfato') + 
  xlab('Qualidade') +
  geom_boxplot( aes(x = classificacao, 
               y = sulphates)) +
  scale_x_discrete(labels = c("sangue de boi" = "Sangue de Boi (nota < 5)",
                                        "bom" = "Bom (nota entre 5 e 7)",
                                  "excelente" = "Excelente (nota > 7)")) +
  ggtitle('Acidez Vol. x Qualidade')
p2
```

Ve-se que nos quartils de vinhos excelente eles em geral possuem mais sulfato(média de 0.74 contra 0.59 e 0.64), porém outiers de alta quantidade de sulfato com qualidade entre 5 e 7, como vemos na tabela a seguir.
```{r, fig.width = 200}

# estatistica dos boxplox
favstats(~baseVinho$sulphates | baseVinho$classificacao, data = baseVinho)


```



```{r}
# plota qualidade x acido citrico
ggplot(baseVinho, aes(x = citric.acid, y = quality)) +
  geom_jitter(alpha = 0.25) +
  geom_smooth(method = "lm")+
  scale_x_continuous(breaks=seq(0, 2, 0.1))
```

Verifica-se que na medida que a correlação cai, a reta azul é menos inclinada com correlação igual a 0.23.

```{r}
# plotagem do qualidade x acido citrico separando por classificação
p2 <- ggplot(data = baseVinho) +
  ylab('acido citrico (g/dm^3)') + 
  xlab('Qualidade') +
  geom_boxplot( aes(x = classificacao, 
               y = citric.acid)) +
  scale_x_discrete(labels = c("sangue de boi" = "Sangue de Boi (nota < 5)",
                                        "bom" = "Bom (nota entre 5 e 7)",
                                  "excelente" = "Excelente (nota > 7)")) +
  ggtitle('Acidez Vol. x Qualidade')
p2
```

Nota-se pelos quartis que os vinhos excelentes possuem maior concentração de acido citrico com média igual a 0.37 contra 0.17 e 0.25 de acordo com a tabela abaixo.

```{r}
# estatistica dos boxplox
favstats(~baseVinho$citric.acid | baseVinho$classificacao, data = baseVinho)
```


Vamos verificar a correlação entre o ph e um acido.



```{r}
#plota ph x acidez fixa 
ggplot(baseVinho, aes(x = fixed.acidity, y = pH)) +
  geom_jitter(alpha = 0.25) +
  geom_smooth(method = "lm")+
  scale_x_continuous(breaks=seq(0, 16, 1))
```

Verificamos  uma reta bem inclinada com os pontos concentrada e distribuida ao longo da reta. Encontramos correlação igual a 0.12.



verificamos agora a relação entre qualidade e PH.

```{r}
#plota sulfato x qulaidade
ggplot(baseVinho, aes(x = pH, y = quality)) +
  geom_jitter(alpha = 0.25) +
  geom_smooth(method = "lm")+
  scale_x_continuous(breaks=seq(0, 4, 0.1))
```

Verificamos a baixa e quase nula relação entre PH e Qualidade com valor igual a -0.06.

## Analise multivariada

Para a análise multivarida, pegamos as 4 variaveis que contem a correlação com a qualidade. 
Para melhor visualização, utilizamos a classificação do vinho (sangue de boi, bom, excelente) ao inves de utilizar a nota de 3 a 8.

Plota-se as quatro variaveis, 2 a 2, com a classificação como "wrap"


```{r}
# plotagem do sulfato x alcohol com wrap em classificaçao
ggplot(data = baseVinho, 
       aes(x = log10(sulphates),
           y = alcohol)) +
  facet_wrap(~classificacao) +
  geom_point()

# plotagem do acidez volatil x alcohol com wrap em classificaçao
ggplot(data = baseVinho, 
       aes(x = volatile.acidity,
           y = alcohol)) +
  facet_wrap(~classificacao) +
  geom_point()

# plotagem do acido citrico x alcool com wrap em classificaçao
ggplot(data = baseVinho, 
       aes(x = citric.acid, 
           y = alcohol)) +
  facet_wrap(~classificacao) +
  geom_point()

# plotagem do acidez volatil x sulfato(log10) com wrap em classificaçao
ggplot(data = baseVinho, 
       aes(x = volatile.acidity, 
           y = log10(sulphates))) +
  facet_wrap(~classificacao) +
  geom_point()

# plotagem do acido citrico x sulfato(log10) com wrap em classificaçao
ggplot(data = baseVinho, 
       aes(x = citric.acid, 
           y = log10(sulphates))) +
  facet_wrap(~classificacao) +
  geom_point()

# plotagem do acido citrico x acidez voltail com wrap em classificaçao
ggplot(data = baseVinho, 
       aes(x = citric.acid,
           y = volatile.acidity)) +
  facet_wrap(~classificacao) +
  geom_point()


```

Analisando as variaveis em dupla, a que melhor teve uma correlação visivel foi acidez volatil x acidez citrica.

Neste caso, um alto valor de acido citrico (correlacao igual a 0.23) e baixo valor de acido volatil (correlação igual a -0.39) contribuem para a qualidade do vinho. Apesar dos acidos contribuirem diretamente com o PH de qualquer substancia, nesta base, o PH não influenciou na qualidade do vinho (não houve correlação -0.06).
```{r}
# plotagem do acidez volatil x alcool separando por classificação.
# retiramos os sangue de bois da população
ggplot(data = subset(baseVinho, 
                     classificacao != 'sangue de boi'),
       aes(x = volatile.acidity, 
           y = alcohol,
           color = classificacao)) +
  geom_point(aes(x = volatile.acidity,
                 y = alcohol,
                 color = classificacao),
                 alpha = 0.4) +
  ggtitle('Alcool x Acido Volatil x Qualidade') +
  xlab('Acidez Volatil (g / dm^3)') +
  ylab('Alcool (% volume)')
```

Ao retirar os sangue de boi da amostragem temos uma relação entre acidez volatil alcool e Qualidade.
Altas concentrações de alcool (correlação igual a 0.48) com baixa acidez volatil (correlação igual a -0.39) é uma formula para um excelente vinho.

## Sumario


Concluindo, temos o grafico da relação dos acidos com a qualidade do vinho.


               
```{r}
# plotagem do qualidade x acidez fixa separando por classificação
p1 <- ggplot(data = baseVinho) +
  ylab('Acidez fixa (g/dm^3)') +
  xlab('Qualidade') +
  geom_boxplot(aes(x = classificacao, 
               y = fixed.acidity)) +
  scale_x_discrete(labels = c("sangue de boi" = "Sangue de Boi (nota < 5)",
                                        "bom" = "Bom (nota entre 5 e 7)",
                                  "excelente" = "Excelente (nota > 7)")) +
  ggtitle('Acidez fixa x Qualidade')

# plotagem do qualidade x acidez volatil separando por classificação
p2 <- ggplot(data = baseVinho) +
  ylab('Acidez Volatil (g/dm^3)') + 
  xlab('Qualidade') +
  geom_boxplot( aes(x = classificacao, 
               y = volatile.acidity)) +
  scale_x_discrete(labels = c("sangue de boi" = "Sangue de Boi (nota < 5)",
                                        "bom" = "Bom (nota entre 5 e 7)",
                                  "excelente" = "Excelente (nota > 7)")) +
  ggtitle('Acidez Vol. x Qualidade')

# plotagem do qualidade x acidez citrica separando por classificação
p3 <- ggplot(data = baseVinho) +
  ylab('Acido Citrico (g/dm^3)') +
  xlab('Qualidade') +
  geom_boxplot(aes(x = classificacao, 
               y = citric.acid)) +
  scale_x_discrete(labels = c("sangue de boi" = "Sangue de Boi (nota < 5)",
                                        "bom" = "Bom (nota entre 5 e 7)",
                                  "excelente" = "Excelente (nota > 7)")) +
  ggtitle('A. Citrico. x Qualidade')

# plotagem do qualidade x PH separando por classificação
p4 <- ggplot(data = baseVinho) +
  ylab('pH') +
  xlab('Quality') +
  geom_boxplot(aes(x = classificacao, y = pH)) +
  scale_x_discrete(labels = c("sangue de boi" = "Sangue de Boi (nota < 5)",
                                        "bom" = "Bom (nota entre 5 e 7)",
                                  "excelente" = "Excelente (nota > 7)")) +
  ggtitle('pH x Qualidade')

p1
#grid.arrange(p1, p2, p3, p4)

```
```{r}
# estatistica dos boxplox
favstats(~baseVinho$fixed.acidity | baseVinho$classificacao, data = baseVinho)

```


```{r}
p2
```

```{r}
# estatistica dos boxplox
favstats(~baseVinho$volatile.acidity | baseVinho$classificacao, data = baseVinho)

```



```{r}
p3
```

```{r}
# estatistica dos boxplox
favstats(~baseVinho$citric.acid | baseVinho$classificacao, data = baseVinho)

```


```{r}

p4
```
```{r}
# estatistica dos boxplox
favstats(~baseVinho$pH | baseVinho$classificacao, data = baseVinho)

```



ESses graficos mostram o efeito dos acidos na qualidade do vinho.
Verificamos que os vinhos excelentes possuem maior acidez fixa (media = 8.84), apesar de ter alguns outliers do sangue de boi e do bom vinho com acidez fixa próxima dos excelentes.
A maior presença de acido volatil torna o vinho mais próximo ao sangue de boi (correlação -0.39). Acido Citrico tem uma boa correlação positiva com a qualidade (0.23).
Quanto menor o PH mais acido é o vinho, nota-se pelo boxplot que os "sangue de boi" possui um maior PH, porem com uma correlação muito baixa (-0.06), como vimos na analise univariada.


### Correlação do Alcool com qualidade do vinho

Já era de se imaginar que o alcool faz toda a diferença em um vinho.
É a variável que contem a maior correlação com a qualidade do vinho.

```{r}
# plotagem do qualidade x alcool separando por classificação
ggplot(data = baseVinho) + 
  geom_boxplot(aes(x = classificacao, 
           y = alcohol)) +
  scale_x_discrete(labels = c("sangue de boi" = "Sangue de Boi (nota < 5)",
                                        "bom" = "Bom (nota entre 5 e 7)",
                                  "excelente" = "Excelente (nota > 7)")) +
  ggtitle('Nivel de Alcool x Qualidade') +
  xlab('Quality') +
  ylab('Alcohol (% volume)')

```

```{r}
# estatistica dos boxplox
favstats(~baseVinho$alcohol | baseVinho$classificacao, data = baseVinho)

```


Apesar do gráfico mostrar que os vinhos com classificação "excelente" possuem maior concentração de alcool (média = 11.51), verificando o intervalo da amostra e os outliers de cada categoria, mostra-se que o alcool por si só nao qualifica o vinho como de boa qualidade.


### E o que realmente importa, para se ter um excelente vinho?

```{r}
# plotagem do acidez volatil x alcool separando por classificação.
# retiramos os sangue de bois da população
ggplot(data = subset(baseVinho, 
                     classificacao != 'sangue de boi'),
       aes(x = volatile.acidity, 
           y = alcohol,
           color = classificacao)) +
  geom_point(aes(x = volatile.acidity,
                 y = alcohol,
                 color = classificacao),
                 alpha = 0.4) +
  ggtitle('Alcool x Acido Volatil x Qualidade') +
  xlab('Acidez Volatil (g / dm^3)') +
  ylab('Alcool (% volume)')
```

Tiramos do grafico os vinhos classificados como "sangue de boi" (notas menores que 5). Os testes de correlação de Pearson mostram que a qualidade do vinho é influenciada pela quantidade de alcool(cor = ) e pela acidez volatil contida na bebida. Aparentemente, baixa acidez volatil e alto nivel de alcool corresponde por um bom vinho na população deste estudo.


## Conclusão

  Após esta análise exploratórias dos dados destes vinhos, identificamos as principais caracteristicas quimicas que determina a qualidade do vinho desta amostragem. Das principais correlações podemos citar: alcool, sulfato e a acidez. Uma das limitações desta análise, destaca-se a nota da qualidade, uma vez que foi feita por método subjetivo dos diferentes avaliadores que compoe a população. 
  As dificuldades do estudo foi analisar via gráfico se a variavel é normal ou não. Devia-se utilizar testes como o Kolmogorov-Smirnoff para verificar o quao normal é a variável.
  Outra dificuldade, é até quando um valor de correlação realmente influencia na qualidade de um vinho. Talvez o número de outliers se deve à forma subjetiva de análise da qualidade do vinho. 
  O sucesso do estudo foi saber identificar rapidamente as correlações entre as variaveis e as possiveis correlações que elas podem ter com a qualidade do vinho.

  O que realmente supreendeu, foi a acidez ter correlação alta e o PH não ter nenhuma correlação (cor = -0.06) com a qualidade do vinho, uma vez que quimicamente, o PH é diretamente influenciado pelos acidos contidos em uma amostra.
  Para uma melhoria no futuro, recomenda-se comparar difentes marcas de vinho, para que certificar que os compontes quimicos encontrados neste estudo realmente influencia na qualidade dos vinhos em geral.
